臺灣高等法院刑事判決　　　　　　　　　　　　　　九十三年度上易字第二六七號
　　上　訴　人　台灣台北地方法院檢察署檢察官
　　上　訴　人
　　即　被　告　戊○○
　　選任辯護人　呂傳勝　律師
右上訴人因竊盜案件，不服臺灣臺北地方法院九十二年度易字第二０三三號，中華民
國九十三年一月十四第一審判決（起訴案號：臺灣臺北地方法院檢察署九十二年度偵
字第五０三０號），提起上訴，本院判決如左：
      主  文
上訴駁回。
      事  實
一、戊○○前於民國八十五、八十六年間因加重竊盜案件，先後經臺灣高等法院於八
    十五年七月二十六日以八十五年度上易字第三四七六號判處有期徒刑七月，臺灣
    桃園地方法院於八十七年一月二十六日以八十七年度易字第一七八號判處有期徒
    刑九月確定，兩案於八十八年一月十四日縮刑執行完畢，猶不知悛悔，竟基於為
    自己不法所有之意圖，於九十一年十二月十九日上午十時三十分許，在台北市○○路○段十二巷七弄五號六樓乙○○住處，先按門鈴試探無人在家，再徒手將大
    門鎖的把手扳斷使鎖心外露，破壞大門鎖安全設備之防閑功用（起訴書誤繕為以
    不詳工具撬壞），推門進入住宅（侵入住宅部分未據告訴），動手翻動櫥櫃搜尋
    財物未果，於同日上午十一時許，自乙○○之母臥室內離去之際，適為甫從同址
    七樓下樓之乙○○撞見，戊○○見事跡敗露，立即奪門而出，沿樓梯往下奔逃至
    同址一樓外時，為自後追躡之乙○○及據報前來之員警合力逮捕，並扣得戊○○
    所有供竊盜所用之手套一副及筆型手電筒一支。
二、案經臺北市政府警察局松山分局報請臺灣臺北地方法院檢察署檢察官偵查起訴。
      理  由
一、上訴人即被告之供述及辯解：
    訊據上訴人即被告戊○○坦承右揭犯行不諱，惟稱其有家庭壓力，原審量刑過重
    ，請求本院從輕改判並予宣告緩刑。辯護人並為被告辯稱：被告並未竊得財物，
    屬未遂犯，又被害人乙○○於偵訊時曾表示「不告，希望大事化小」等語，被告
    自始坦承犯行，深自悔悟，爰請從輕量刑並准易科罰金云云。
二、認定犯罪事實所憑之證據及理由：
（一）右揭事實，迭據被告戊○○於警訊、偵查中、原審及本院審理時供承不諱（見
      偵查卷被告九十一年十二月十九日警詢筆錄；九十二年三月十四日偵訊筆錄，
      原審卷第二十一頁；九十三年三月十九日審判筆錄），核與被害人乙○○於警
      訊、偵查中指述情節相符，並有相片十三幀、遭破壞門鎖、手套一副及筆型手
      電筒一支扣案足佐，事證極為明確。
（二）雖檢察官認為被告係以不詳工具破壞門鎖入屋行竊，且告訴人乙○○於警詢時
      曾指述（門鎖遭破壞之情狀）樓下大門鎖匙洞被撬歪，住家大門整個把手、鎖
      匙全部被撬下；及（當天現場情形）樓下大門信箱上有被貼暗記。屋內只見到
      被告戊○○，追到樓下時，有看見另一名男子背一個袋子，往反方向跑走，因
      急欲追趕被告戊○○而無法看清楚另一人特徵等語（均見偵查卷第八頁背面）
      ，惟被告自始否認攜帶工具破壞門鎖，供稱：「伊看見一樓大門未關，便直接
      進入，坐電梯到了六樓後發現該大門鎖可以輕易用手摘除，便將該鎖拔掉進入
      屋內：：。」；「（提示照片）照片上的鎖被拆下來有何意見？這個鎖是伊用
      手拉下來的，伊沒帶任何工具。」（見偵查卷第六頁背面；四十二頁背面）；
      「（問：為何除了門把斷裂外，門鎖都從中間斷裂？）因為門把畫面有裂痕，
      所以我用手把他扳斷後，門鎖基座就鬆開，伊再用手將門鎖往下扳，鎖心就掉
      下來了，鐵門裡面的門有關，沒有鎖，所以伊就直接進入。」等語（見原審卷
      第二十三頁），查被告係當場為被害人乙○○發覺，旋經警員合力逮捕，警方
      於現場僅查扣得手套一副、筆型手電筒一支，並未查獲任何破壞門鎖工具，另
      扣案遭破壞門鎖把手經檢視斷裂處整齊，並未呈現遭外力破壞之扭曲痕跡，是
      被告上開供詞亦非全然不可信，則檢察官徒以推測方式認定被告持不詳工具破
      壞門鎖，尚非可採。另告訴人雖稱追到樓下時，有看見另一名男子背一個袋子
      ，往反方向跑走等語，然查該名男子既非已進入公寓內部（一樓大門內），被
      告亦堅詞否認有何共犯參與犯案（見偵查卷第六頁背面），此外復查無其他證
      據可資證明本件確有其他共犯，自非得僅憑告訴人臆測之詞，率認本案確有共
      犯存在，附此敘明。
（三）是本件事證明確，被告加重竊盜未遂之犯行，洵堪認定。
三、論罪：
    核被告戊○○所為，係犯刑法第三百二十一條第二項、第一項第二款毀壞安全設
    備之加重竊盜未遂罪。被告毀壞門鎖進入屋內竊取財物未果，為未遂犯，依刑法
    第二十六條前段規定，減輕其刑。又被告曾犯如事實欄所載之前科紀錄及執行情
    形，此有本院被告全國前案紀錄表一份在卷可憑，其於執行完畢後五年之內再犯
    有期徒刑以上本案之罪，為累犯，應依刑法第四十七條規定加重其刑，並先加後
    減。
四、維持原判決及駁回上訴之理由：
    原審認被告罪證明確，適用刑法第三百二十一條第二項、第一項第二款、第二十
    六條前段、第四十七條規定，並審酌被告前犯有加重竊盜之前科紀錄，素行不佳
    ，竟破壞門鎖方式侵入被害人住宅，翻搜財物未果，破壞居家安寧甚鉅，惟其事
    後坦認犯行等情狀，量處有期徒刑捌月，扣案之手套一副、筆型手電筒一支均係
    被告所有供犯罪所用之物，業據其供明在卷，依刑法第三十八條第一項第二款均
    宣告沒收。另認被告僅犯一件加重竊盜案件，且距前科所載之加重竊盜犯行，已
    有三年之遙，尚難徒憑單件加重竊盜犯行，遽以認定被告有犯罪習慣或以犯竊盜
    罪為常業，而依竊盜犯贓物犯保安處分條例第三條規定宣告強制工作，至於檢察
    官認被告另涉犯如起訴書附表所示三件加重竊盜犯行部分，尚乏積極證據證明，
    與前揭已論罪科刑部分有裁判上一罪關係，爰不另為無罪之諭知（詳後述），經
    核認事用法並無違誤，量刑亦甚妥適。被告上訴意旨以其有家庭壓力，原審量刑
    過重，請求從輕改判並予宣告緩刑。辯護人並為被告辯稱：被告並未竊得財物，
    屬未遂犯，又被害人乙○○於偵訊時曾表示「不告，希望大事化小」等語（見偵
    查卷第四十三頁背面），被告自始坦承犯行，深自悔悟，爰請從輕量刑並准易科
    罰金云云，指摘原審未予斟酌為不當。惟按竊盜罪並非告訴乃論罪名，被害人是
    否表示追究，對於法院依據犯罪情節審斷被告應受如何之矯治措施並無絕對之影
    響，審酌被告前科，及其正值青壯，竟不思以正當途徑賺取財富，猶一再以侵入
    竊盜未遂係因被害人恰巧返家致未能得手，非其主觀犯意有所鬆動，業經涵攝於
    未遂犯刑度考量範圍內，綜上，本件在刑罰處遇上已無寬減或宣告緩刑之餘地，
    其上訴為無理由。檢察官上訴意旨以被告另涉如附表之犯罪事實而原審未予論處
    罪刑，指摘原判決不當，惟尚乏證據足資證明被告有如附表所示部分之犯行，其
    上訴亦無理由（詳下述），應予駁回。
五、不另為無罪之諭知部份：
（一）公訴意旨另以：被告基於意圖為自己不法之所有之概括犯意，連續於（１）九
      十一年十二月三日下午二時許至四時許，在台北市○○○路○段二五六巷十七
      號二樓，破壞後陽台鐵窗之安全設備侵入住宅，竊取被害人丙○○所有約四萬
      元現金。（２）九十一年十二月五日凌晨四時許，在北市○○○路○段二五六
      巷四四號一樓，破壞大門侵入辦公室，竊取被害人丁○○所有約六千元現金。
      （３）九十一年十二月五日晚間六時許至日上午九時許間某時，在北市○○○
      路○段一０二號十二樓，踰越玻璃窗之安全設備侵入辦公室，竊取被害人甲○○所有之萬泰、富邦、誠泰銀行信用卡各一張、美國運通信用卡一張、新光銀
      行 YOUBE卡一張。因認被告另涉犯刑法第三百二十一條第一項第二款之加重竊
      盜罪嫌（如附表所示之犯行部分）。
（二）按被告之自白，不得作為有罪判決之唯一證據，仍應調查其他必要之證據，以
      察其是否與事實相符，刑事訴訟法第一百五十六條第二項定有明文。立法目的
      ，乃欲以補強證據擔保被告自白之真實性，亦即防止偏重自白，以避免錯誤之
      裁判，故以補強證據之存在，限制自白在證據上之價值。再犯罪行為內容不一
      ，各有其特殊性，此項特殊事實，僅參與犯罪之人所得體驗，即學說上所稱行
      為之「秘密性」。而被告之所以任意自白犯罪，其動機有出於自責悔悟者，有
      因心生畏怖或圖邀寬典者，亦有蓄意頂替或別有企圖者，欲判定被告自白之真
      偽，不僅應查證其自白內容是否已暴露行為之秘密性，有無其他補強證據，更
      應詳察其自白之動機、取得自白之過程等情況，始足以發現真實。
（三）公訴論據及被告之供述暨辯解：
      檢察官認被告涉犯前開三件加重竊盜案件，無非係以：被告自白、被害人丙○○、丁○○及甲○○之指述，資為論據。訊據被告則堅詞否認前開三件加重竊
      盜犯行，辯稱：伊在警局遭警員以如果不承認的話要移送強盜罪方式逼供，所
      以才承認。但第一件竊盜的時間，伊當時人在台灣桃園龍潭女監探視女友吳翠
      萍，不可能到台北行竊，另剩餘二件並沒有證據可以證明是伊所為，伊並沒有
      以闖空門方式入屋竊取財物等語。
（四）本院之判斷：
  １、據台灣桃園女子監獄九十二年十一月十一日桃女監戒字第０九二０００三六四
      六號函附收容人吳翠萍九十一年十二月間接見登記資料顯示：「十二月三日接
      見人：戊○○」等情，另經該監獄承辦人薛長福確認接見時刻「約十四時至十
      四時三十分」並傳真台灣桃園女子監獄接見提領總表乙份上載：「接見日期十
      二月三日，梯次六，時間約十四時至十四時三十分」等語，有該函及傳真文件
      在卷可按（見原審卷第四十三、四十四、四十六頁），足認被告辯稱：九十一
      年十二月三日下午確實在桃園龍潭女子監獄面會其女友吳翠萍無訛，則在同一
      時間，被告顯不可能從桃園女監分身至台北市○○○路○段二五六巷十七號二
      樓，竊取被害人丙○○之財物，是被告在警訊供承此件竊案（起訴書附表編號
      一所列被告犯行），顯與事實不符，自不足為採。
  ２、再者，另二件竊案之被害人丁○○、甲○○固於原審時證陳遭竊情節，惟渠等
      二人均證稱並未看見竊賊等情，則被告是否涉及此部分竊案，實非無疑。雖證
      人即台北市政府警察局松山分局中崙派出所己○○○○於原審調查時證陳：伊
      並未受理竊案報案，事先並不知有該竊案發生，是被告自己供承另犯竊案，伊
      才拿案件管制表，以失竊物及樓層來確認這些竊案的發生地點，但不能保證管
      制表記載竊案地點就一定是被告供承的作案地點，伊事後也沒有到被告家中搜
      索贓物等語（見原審九十二年十一月十九日審判筆錄），然縱認被告在警局自
      由供述另犯其他竊案，但被告並未明確指出作案地址，則警察徒以遭竊物係金
      錢及樓層等籠統訊息，檢索案件管制表上記錄，列出可能的遭竊地點，並未進
      一步查核被告供詞之真實性，完全以書面作業方式認定被告作案地點，警方辦
      案方式亦不足為採。
  ３、另件被害人甲○○復證稱：當天公司對面房子也遭竊等情（見同上筆錄第十四
      頁），可見同一時間相鄰兩處所均遭竊，何以警方未將該處亦列為被告作案地
      點？難道全憑案件管制表記錄為據？矧九十一年十二月五日凌晨四時許，於台
      北市○○○路○段二五六巷二八弄十七號二樓（即被害人丁○○遭竊地點）所
      採集之指紋模糊不清無法比對。同日晚間六時至次日九時許間，於台北市○○○路○段二五六巷四四號一樓（即被害人甲○○遭竊地點）並未採得可疑指紋
      等情，業經臺北市政府警察局松山分局以九十二年十二月十二日北市警松分刑
      字第０九二六三七三四七００號函覆在卷（見原審卷第七十二頁），次依被害
      人甲○○證陳：「伊的現金卡在十二月六日凌晨五、六分，在桃園被盜領四次
      ，損失總金額共五萬八千元」（見原審卷第六十二頁），經原審函請桃園信用
      合作社及日盛國際商業銀行北桃園分行提供九十一年十二月六日提款機錄影帶
      資料，分別函覆：已逾保存期限影帶內容已遭其他日期覆蓋，及業已銷毀，均
      無法提供查證（見原審卷第七十、七十一頁）。既無積極證據證明被告確有如
      起訴書編號二、三所載之竊取被害丁○○及甲○○二人財物犯行，則被告此部
      分辯詞，並非全無可信之處，自應為有利被告之認定。
  ４、公訴人上訴意旨仍執陳詞稱：就被告前科紀錄顯見被告係一慣竊，認定被告係
      有計劃而為之竊取行為，非臨時起意，再就竊案及盜領之地緣關係及被告警詢
      時自白出於「任意性」等，綜認被告確有如起訴書編號二、三所載之竊取被害
      丁○○及甲○○二人財物犯行云云，惟查：公訴人上揭論述，顯有違「證據裁
      判主義」，偏倚「被告自白」，姑且不論被告於警詢時之自白，是否確如被告
      嗣後所稱係員警以「如果不承認的話要移送強盜罪」方式威嚇取得之任意性爭
      議，然被告自白內容中供承九十一年十二月三日侵入臺北市○○○路○段二五
      六巷十七號二樓被害人丙○○住處行竊部分，顯與查證事實不符，業已詳論如
      上（即上述被告會晤其在監女友吳翠萍乙節），是該段自白當無可採（見偵查
      卷第七頁），而公訴人將同段自白予以切割，率謂後段自白真實，復僅以「前
      科」、「地緣關係」、警員鄭安道製作被告警詢筆錄時，並未事先得知竊案情
      形等情狀，而提起本件上訴，自屬無理由。又按刑事責任，係以犯人之個別行
      為為基礎，犯人之特質如「前科」、其他犯行等等，僅為量刑之參考或為施行
      預防主義保安處分之條件，殊不足推論認定犯人之刑事犯行，公訴人所論容有
      誤會，併此指明。
（五）綜上各節，檢察官所指之證據尚不足以證明被告有起訴書附表所載三件加重竊
      盜之犯罪事實；此外，復查無其他具體事證足資證明被告涉有此部分之加重竊
      盜罪嫌，惟檢察官認此部分與前揭已論科刑部分有裁判上一罪關係，爰不另為
      無罪之諭知。
六、適用法律：
據上論斷，應依刑事訴訟法第三百六十八條，判決如主文。
本案經檢察官鄭龍照到庭執行職務。
中      華      民      國    九十三    年    三      月    三十一    日
                              臺灣高等法院刑事第十庭
                                  審判長法  官  溫  耀  源
                                        法  官  周  政  達
                                        法  官  邱  同  印
右正本證明與原本無異。
不得上訴。
                                        書記官  莊  昭  樹
中      華      民      國    九十三    年      三      月    三十一    日
附錄：本案論罪科刑法條全文
刑法第三百二十一條
犯竊盜罪而有左列情形之一者，處六月以上、五年以下有期徒刑：
一、於夜間侵入住宅或有人居住之建築物、船艦或隱匿其內而犯之者。
二、毀越門扇、牆垣或其他安全設備而犯之者。
三、攜帶兇器而犯之者。
四、結夥三人以上而犯之者。
五、乘火災、水災或其他災害之際而犯之者。
六、在車站或埠頭而犯之者。
前項之未遂犯罰之。
